臺灣桃園地方法院刑事判決
111年度審金訴字第808號
公  訴  人  臺灣桃園地方檢察署檢察官
被      告  李俊徹


上列被告因詐欺等案件，經檢察官提起公訴（111年度偵字第126
93號），被告於準備程序中就被訴事實為有罪之陳述，經告知簡
式審判程序之旨，並聽取公訴人、被告之意見後，由本院合議庭
裁定由受命法官獨任進行簡式審判程序，判決如下：
    主      文
李俊徹犯三人以上共同冒用公務員名義詐欺取財罪，處有期徒刑
壹年貳月。
    事實及理由
一、本件犯罪事實及證據，除證據部分補充「被告李俊徹於本院
    準備程序及審理時之自白」外，餘均引用檢察官起訴書之記
    載（詳如附件）。
二、論罪科刑：
（一）核被告所為，係犯刑法第339條之4第1項第1款、第2款之
      三人以上共同冒用公務員名義詐欺取財罪及洗錢防制法第
      14條第1項之一般洗錢罪。
（二）被告與林育安、詹子葦、余忠謚、綽號「小凱」、「叔叔
      」之成年人及渠等所屬詐欺集團成員間，有犯意聯絡與行
      為分擔，應依刑法第28條之規定，論以共同正犯。
（三）被告係以一行為同時觸犯三人以上共同冒用公務員名義詐
      欺取財罪及一般洗錢罪，為想像競合犯，應依刑法第55條
      之規定，從一重論以三人以上共同冒用公務員名義詐欺取
      財罪。
（四）按想像競合犯之處斷刑，本質上係「刑之合併」。其所謂
      從一重處斷，乃將想像競合犯組成之評價上數罪，合併為
      科刑一罪，其所對應之刑罰，亦合併其評價上數罪之數法
      定刑，而為一個處斷刑。易言之，想像競合犯侵害數法益
      者皆成立犯罪，論罪時必須輕、重罪併舉論述，同時宣告
      所犯各罪名，包括各罪有無加重、減免其刑之情形，亦應
      說明論列，量刑時併衡酌輕罪部分量刑事由，評價始為充
      足，然後依刑法第55條前段規定「從一重處斷」，非謂對
      於其餘各罪可置而不論。因此，法院決定處斷刑時，雖以
      其中最重罪名之法定刑，做為裁量之準據，惟於裁量其輕
      重時，仍應將輕罪合併評價在內（最高法院108 年度台上
      字第4405、4408號判決意旨參照）。洗錢防制法第16條第
      2 項規定：「犯前2 條之罪，在偵查或審判中自白者，減
      輕其刑。」，準此，被告於本院審理時坦認一般洗錢犯行
      ，依上開規定原應減輕其刑，雖其一般洗錢罪屬想像競合
      犯其中之輕罪，惟本院於量刑時仍一併衡酌該部分減輕其
      刑事由，附此說明。
（五）爰審酌被告不思以正當途徑獲取財物，反加入詐欺集團並
      擔任車手工作，與詐欺集團成員共同行詐騙行為，牟取不
      法報酬，動機不良，手段可議，價值觀念偏差，危害社會
      治安，損害告訴人之權益，兼衡告訴人所受之損害且尚未
      賠償告訴人、被告參與之程度、犯後坦承犯行之態度、素
      行及斟酌被告之智識程度、現職為業務之生活狀況等一切
      情狀，量處如主文所示之刑。
三、沒收：
　　按「犯罪所得，屬於犯罪行為人者，沒收之。但有特別規定
    者，依其規定」、「前二項之沒收，於全部或一部不能沒收
    或不宜執行沒收時，追徵其價額」、「第1項及第2項之犯罪
    所得，包括違法行為所得、其變得之物或財產上利益及其孳
    息」、「犯罪所得已實際合法發還被害人者，不予宣告沒收
    或追徵」，刑法第38條之1第1項、第3至5項雖定有明文。查
    被告於偵訊時承稱：沒有拿到報酬等語（見偵卷第131頁反
    面），且本件復無證據可憑認被告有因拿取贓款等物後轉交
    而實獲報酬或朋分詐得之贓款，是既難認之有犯罪所得，於
    法亦不得諭知沒收或追徵價額。
據上論斷，應依刑事訴訟法第273條之1第1項、第299條第1項前
段、第310條之2、第454條，判決如主文。
本案經檢察官董諭到庭執行職務。
中    華    民    國   111    年     8    月     31   日
                        刑事審查庭  法  官  李佳穎
以上正本證明與原本無異。
如不服本判決應於收受判決後20日內向本院提出上訴書狀，並應
敘述具體理由。其未敘述上訴理由者，應於上訴期間屆滿後20日
內向本院補提理由書(均須按他造當事人之人數附繕本)「切勿逕
送上級法院」。
                                   書記官  蔡萱穎
中    華    民    國   111    年     8    月     31   日
附本件論罪科刑依據之法條：
中華民國刑法第339條之4
犯第339條詐欺罪而有下列情形之一者，處1年以上7年以下有期
徒刑，得併科1百萬元以下罰金：
一、冒用政府機關或公務員名義犯之。
二、三人以上共同犯之。
三、以廣播電視、電子通訊、網際網路或其他媒體等傳播工具，
    對公眾散布而犯之。
前項之未遂犯罰之。
洗錢防制法第14條
有第2條各款所列洗錢行為者，處7年以下有期徒刑，併科新臺幣
5百萬元以下罰金。前項之未遂犯罰之。前二項情形，不得科以
超過其特定犯罪所定最重本刑之刑。

附件：
臺灣桃園地方檢察署檢察官起訴書
                                    111年度偵字第12693號
　　被　　　告　李俊徹　男　23歲（民國00年0月0日生）
　　　　　　　　　　　　住○○市○○區○○路0段000號
　　　　　　　　　　　　國民身分證統一編號：Z000000000號
上列被告因詐欺等案件，業經偵查終結，認應提起公訴，茲將犯
罪事實及證據並所犯法條分敘如下：
　　　　犯罪事實
一、李俊徹（涉嫌違反組織犯罪條例部分，業經臺灣臺北地方法
    院判決有罪）於民國110年4月8日日前某日，加入以實施詐
    術為手段，具有持續性、牟利性之有結構性組織之詐欺集團
    ，擔任收取被害人遭詐騙款項、財物之車手，並與林育安、
    詹子葦、余忠謚（林育安等3人涉犯詐欺罪嫌部分，業經臺
    灣桃園地方法院判決有期徒刑1年1月、1年4月、1年3月）、
    真實姓名年籍不詳，綽號「小凱」、「叔叔」之成年人及其
    所屬之詐欺集團成員，基於3人以上共同冒用公務員名義詐
    欺取財及洗錢之犯意聯絡，先由詐欺集團成員於110年4月8
    日上午10時20分許，假冒為警察、檢察官撥打電話予黃添富
    ，並向黃添富佯稱：因其涉嫌犯罪須交出貴重物品云云，致
    黃添富陷於錯誤，遂依詐欺集團成員指示，於110年4月8日
    下午1時15分許，將黃金金飾5兩（價值新臺幣20萬元）放入
    信封袋內，並將上開信封袋放置在桃園市○○區○○○街00號住
    處前之機車腳踏墊上。李俊徹隨即依詐欺集團成員指示至黃
    添富住處前取走上開信封袋，並依詐欺集團指成員示將上開
    信封袋放置在指定地點，而林育安取走前揭金飾後轉交予詹
    子葦，詹子葦復轉交予余忠謚，並共同轉交予詐欺集團成員
    。
二、案經黃添富訴由桃園市政府警察局桃園分局報告偵辦。
　　　　證據並所犯法條
一、證據名稱暨待證事實
編號 證據名稱 待證事實  1 被告李俊徹於警詢及偵訊時之供述 1.被告李俊徹經「小凱」介紹工作，復依「叔叔」指示至指定地點收取款項、財物，以獲取報酬之事實。 2.被告於110年4月8日下午1時15分許，至告訴人黃添富住處前取走上開信封袋，並依「叔叔」指示將上開信封袋放置在指定地點之事實。  2 證人即告訴人黃添富於警詢時之證述 1.詐欺集團成員假冒警察、檢察官向告訴人佯稱其涉嫌犯罪，須交付貴重物品云云之事實。 2.告訴人因受詐騙，遂依詐欺集團成員指示，將前揭金飾放置在住處前之機車腳踏墊上之事實。  3 證人林育安於警詢時之證述 證人林育安取得前揭金飾後，轉交予詹子葦之事實。  4 1.現場監視器錄影畫面翻拍照片13張 2.桃園市政府警察局中壢分局文化派出所探索多維查詢資料1份 被告於110年4月8日下午1時15分許，至告訴人住處前取走上開信封袋之事實。  5 前揭金飾照片1張 告訴人前揭金飾遭詐欺集團成員騙取之事實。 
二、核被告所為，係犯刑法第339條之4第1項第1款、第2款之3人
    以上共同冒用公務員名義詐欺取財及洗錢防制法第14條第1
    項之一般洗錢等罪嫌。被告與林育安、詹子葦、余忠謚「小
    凱」、「叔叔」及其他不詳詐欺集團成員就本案犯行，具有
    犯意聯絡及行為分擔，請論以共同正犯。被告係以一行為同
    時觸犯洗錢及3人以上共同冒用公務員名義詐欺取財等罪嫌
    ，屬想像競合犯，請依刑法第55條規定，從一重之3人以上
    共同冒用公務員名義詐欺取財罪處斷。
三、依刑事訴訟法第251條第1項提起公訴。
　  此　致
臺灣桃園地方法院
中　　華　　民　　國　 111　　年　　5 　　月　　27　　日
    　　　　　　　　　　　　  檢察官  吳怡蒨
本件正本證明與原本無異
中　　華　　民　　國　 111  　年　　6 　　月　　 9 　 日
                              書記官  王沛元
所犯法條：
中華民國刑法第339條之4第1項第1款、第2款
犯第 339 條詐欺罪而有下列情形之一者，處 1 年以上 7 年以
下有期徒刑，得併科 1 百萬元以下罰金：
一、冒用政府機關或公務員名義犯之。
二、三人以上共同犯之。
洗錢防制法第14條第1項
有第二條各款所列洗錢行為者，處 7 年以下有期徒刑，併科新
臺幣 5 百萬元以下罰金。